臺灣高等法院刑事裁定
110年度抗字第548號
抗  告  人  
即受刑  人  林建宏



上列抗告人即受刑人因聲請定其應執行刑案件，不服臺灣新北地
方法院中華民國110年3月2日裁定（110年度聲字第663號），提
起抗告，本院裁定如下：
    主  文
抗告駁回。                                             
    理  由
一、原裁定意旨略以：抗告人即受刑人林建宏（下稱受刑人）因
    犯毒品危害防制條例案件，先後經原裁定附表（下稱附表）
    所示之法院分別判處如附表所示之刑，且查受刑人業已以書
    面聲請就附表所示之罪定應執行刑，有受刑人出具之定刑聲
    請切結書在卷可參，合於刑法第50條第2項規定，得依刑法
    第51條之規定定應執行刑。茲檢察官聲請定其應執行之刑，
    經審核認聲請為正當，爰審酌受刑人所犯如附表所示各罪，
    分別係犯施用第一級、第二級毒品罪，犯罪手段相近，所為
    皆係戕害自身之行為，前後施用毒品時間相隔時間，以及其
    等間之關聯性與其責任非難重複之程度較高，及如附表所示
    編號1至2之罪前經本院以109年度聲字第5086號裁定合併定
    應執行有期徒刑9月之定刑刑度等綜合評價，依刑事訴訟法
    第477條第1項，刑法第50條第1項但書第1款、第2項、第53
    條、第51條第5款，定其應執行有期徒刑2年等語。
二、抗告意旨略以：
　㈠原審裁定只小幅減少有期徒刑4月之量刑實屬過苛，有違罪刑
    相當原則，且與社會倫理所表達之法律感情相違背，刑法第
    51條數罪併罰定應執行刑之立法精神，係採「限制加重原則
    」，而非累加方式加總其刑，應考量其行為之不法內涵，及
    人之生命有限，在多數犯罪定刑下，應有「責任遞減原則」
    之適用，方符合法律之正義。
　㈡按刑法第51條數罪併罰，明文規定「宣告多數有期徒刑者，
    於各刑中最長期以上，各刑合併刑期以下，定其刑期。」
　㈢法律上屬於自由裁量事項，並非概無法律上拘束，法律上有
    外部界限及內部界限，前者為法律上具體規定，使法院得具
    體選擇為適當之裁判，後者為法律秩序理念之所在，法院為
    裁判時，兩者皆不得有所逾越，數罪併罰有兩裁判以上，定
    應執行刑之案件，固屬自由裁量事項，然對於前述外部界限
    及內部界限，仍應受其拘束（最高法院97年度台抗字第513
    號裁定）。
　㈣再按刑法第56條連續犯之規定，業於民國94年2月2日修正公
    布刪除，並於95年7月1日施行，而連續犯之所以廢除，係因
    實務界對於「同一罪名」認定過寬，所謂「概括犯意」經常
    可連綿數年之久，且採證上多於寬鬆，致過度擴張連續犯概
    念、併案浮濫，造成不公之現象，在修正後基於連續犯原為
    數罪之本質及刑罰之公平原則考量，過去視為連續犯之犯罪
    ，原則上應回歸數罪併罰，以藉此維護刑罰之公正性。法院
    就裁量權之行使除不得逾越法律規範之外部界限外，尚應受
    比例原則、公平正義原則之規定，謹守秩序之理念，體察法
    律之規範目的，使其結果實質正當，合於裁量之內部界限，
    俾與立法本旨相契合。
　㈤實施新法以來，各法院對其罪犯所判之例，參照如下：
  ⒈臺灣基隆地方法院96年度易字第538號竊盜案，判處有期徒刑
    8月，符合減刑減為有期徒刑4月，共計38件（合計12年8月
    ），定其應執行之刑為有期徒刑3年。
  ⒉臺灣基隆地方法院105年度執更乙字第1120號毒品轉讓罪9件
    ，計16年6月，定應執行刑為4年2月。
  ⒊臺灣新北地方法院105年度訴字第84號偽造文書84件、竊盜58
    件，共判53年4月，定應執行刑4年4月。
  ⒋臺灣新北地方法院105年度訴字第1309號判決，詐欺1年4月計
    18次、詐欺1年2月計2次、詐欺1年1月計10次，共判處37年2
    月，定應執行刑為3年2月。
　㈥受刑人所犯吸食毒品罪為自戕行為，並無侵害他人法益，爰
    依責任遞減、限制加重、比例原則、罪刑相當、公平正義原
    則請求重新定其應執行之刑，給予受刑人一個悔過向上的機
    會云云。
三、按判決確定前犯數罪者，併合處罰之；數罪併罰，有二裁判
    以上，宣告多數有期徒刑者，於各刑中之最長期以上，各刑
    合併之刑期以下，定其刑期，但不得逾30年，刑法第50條第
    1項前段、第53條、第51條第5款分別定有明文。次按數罪併
    罰之定應執行之刑，係出於刑罰經濟與責罰相當之考量，並
    非予以犯罪行為人或受刑人不當之利益，為一種特別的量刑
    過程，相較於刑法第57條所定科刑時應審酌之事項係對一般
    犯罪行為之裁量，定應執行刑之宣告，乃對犯罪行為人本身
    及所犯各罪之總檢視，除應考量行為人所犯數罪反應出之人
    格特性，並應權衡審酌行為人之責任與整體刑法目的及相關
    刑事政策，在量刑權之法律拘束性原則下，依刑法第51條第
    5款之規定，採限制加重原則，以宣告各刑中之最長期為下
    限，各刑合併之刑期為上限，但最長不得逾30年，資為量刑
    自由裁量權之外部界限，並應受法秩序理念規範之比例原則
    、平等原則、責罰相當原則、重複評價禁止原則等自由裁量
    權之內部抽象價值要求界限之支配，使以輕重得宜，罰當其
    責，俾符合法律授與裁量權之目的，以區別數罪併罰與單純
    數罪之不同，兼顧刑罰衡平原則（最高法院100年度台上字
    第21號判決意旨參照）。又執行刑之量定，係事實審法院裁
    量之職權，倘其所酌定之執行刑，並未違背刑法第51條各款
    所定之方法或範圍（即法律之外部性界限），亦無明顯違背
    公平、比例原則或整體法律秩序之理念（即法律之內部性界
    限）者，即不得任意指為違法或不當，最高法院107年度台
    抗字第1043、1056號裁定意旨可資參照。 　　
四、經查：
　㈠抗告人即受刑人因犯附表所示之罪，先後經判處附表所示之
    刑，均已確定在案。而其所犯附表編號1、4所示得易科罰金
    之罪，附表編號2、3、5所示不得易科罰金之罪，因依受刑
    人請求檢察官聲請合併定應執行刑，經認檢察官聲請正當，
    裁定定其應執行刑為有期徒刑2年。原審以附表所示各罪宣
    告之有期徒刑為基礎，於各該宣告刑之最長期（8月）以上
    ，各刑合併之刑期（2年6月）以下，定其應執行刑為有期徒
    刑2年，經核均未逾越刑法第51條第5款所定之法律外部性界
    限，亦未較先前曾定應執行刑之加計結果（指原裁定附表編
    號1至2曾經定應執行有期徒刑9月，加計編號3、4、5之罪分
    別所處有期徒刑7月、4月、8月，合計為有期徒刑2年4月）
    更為不利。且就該定執行刑裁量權之行使，從形式上觀察，
    並無違反法律之目的及法律秩序之理念所在，並已審酌行為
    人所犯各罪間之整體關係，所定之應執行刑，核無違反內部
    性界限之情形。
　㈡抗告意旨雖執前詞提起抗告，惟原裁定所定應執行刑並未違
    反刑法第51條第5款之界限，且符合量刑裁量之內部性界限
    ，自難認原審本件裁量權之行使，有何違法或不當之處，已
    如前述。且復審酌受刑人所犯如附表所示各罪，分別係犯施
    用第一級、第二級毒品罪，犯罪手段相近，所為皆係戕害自
    身之行為，前後施用毒品時間相隔時間，以及其等間之關聯
    性與其責任非難重複之程度較高，及如附表所示編號1至2之
    罪前經本院以109年度聲字第5086號裁定合併定應執行有期
    徒刑9月之定刑刑度等因素後，給予受刑人適度刑罰折扣，
    核原審所酌定之應執行刑有期徒刑2年，符合法律授與裁量
    權之目的，並無違反比例原則、平等原則、責罰相當原則、
    重複評價禁止原則及逸脫法律秩序理念及法律目的之內部性
    界限等情形，是抗告意旨，並非可取。又他案犯罪情節及應
    審酌之事由與受刑人所犯各罪未盡相同，自不得比附援引為
    本案有否裁量濫用之判斷。抗告人徒憑己意仍執前詞指摘原
    裁定所定應執行刑裁量不當，請求另定適當之執行刑，為無
    理由，其抗告應予駁回。
據上論斷，應依刑事訴訟法第412 條，裁定如主文。
中　　華　　民　　國　　110 　年　　4 　　月　　14　　日
                  刑事第七庭    審判長法　官  孫惠琳
                                      法　官  連雅婷
                                      法　官  張育彰
以上正本證明與原本無異。
如不服本裁定，應於收受送達後5 日內向本院提出再抗告狀。
                                      書記官  蔡麗春
中　　華　　民　　國　　110 　年　　4 　　月　　14　　日